【裁判字號】    92,聲,777
【裁判日期】    920730
【裁判案由】    
【裁判全文】
臺灣臺南地方法院民事裁定  九十二年度聲字第七七七號
    聲  請  人  華僑商業銀行股份有限公司鳳山分公司
    法定代理人  甲○○
    代  理  人  丁○○
    相  對  人  丙○○
                乙○○
右當事人間聲請返還提存物事件，本院裁定如左：
    主      文
本院九十年度存字第二五九一號提存事件聲請人所提存之擔保物即中央政府重大交通
建設公債八十四年度甲類第四期債票（期間自民國八十四年六月十六日起至民國九十
九年六月十六日止），面額新台幣壹佰萬元券張（號碼為八四Ｄ０一０五０Ｄ、八
四Ｄ０一０六六Ｄ、八四Ｄ０一四二三Ｄ，並均附第十二次至第三十次息票），准予
返還。
聲請人其餘聲請駁回。
聲請程序費用由相對人丙○○負擔八分之三，餘由聲請人負擔。
    理      由
一、本件聲請意旨略以：聲請人與相對人間聲請假處分事件，前蒙鈞院以八十八年度
    裁全字第二０五五號民事裁定暨九十年度聲字第二八四號民事裁定，准聲請人提
    供中央政府重大交通建設公債八十四年度甲類第四期債票為擔保後，對於相對人
    之財產為假處分，嗣聲請人以八十八年度存字第二二０號提存書（即原提存案號
    ）暨九十年度存字第二五九一號提存書（即變更提存物後之提存案號），提存面
    額共計新台幣（下同）八百萬元之中央政府重大交通建設公債八十四年度甲類第
    四期債票共四張後聲請執行假處分在案。查前開假處分事件，就相對人乙○○部
    分，聲請人已獲鈞院八十八年度重訴字第五四一號民事判決勝訴確定在案，另相
    對人丙○○部分，除已由相對人丙○○聲請鈞院以九十一年度裁全聲字第六四號
    民事裁定准予撤銷外，聲請人亦已聲請鈞院以九十一年度裁全聲字第二五六號裁
    定准予撤銷假處分裁定在案，並於九十一年十一月五日以存證信函定二十日以上
    期間催告相對人丙○○行使權利，相對人丙○○則於九十一年十一月十九日依法
    向鈞院提起民事損害賠償之訴，惟該事件業經鈞院九十一年度訴字第二五八四號
    判決駁回確定在案，爰依民事訴訟法第一百零四條第一項第二款之規定，請求裁
    定返還前開提存物等語。
二、經查，聲請人主張之右揭事實，業據其提出假處分裁定影本及裁定確定證明書影
    本、變換提存物民事裁定影本、提存書影本、請求塗銷所有權移轉登記事件民事
    判決書影本及判決確定證明書影本、聲請撤銷假處分裁定影本及裁定確定證明書
    影本、存證信函影本、請求損害賠償民事判決書影本及判決確定證明書影本為證
    ，復經本院調閱本院八十八年度裁全字第二０五五號保全程序卷宗（內含八十八
    年度執全字第一八七六號假處分執行卷宗）、九十年度存字第二五九一號提存卷
    宗、九十年度聲字第二八四號變換提存物案卷核閱無訛，堪信為真實。爰分述如
    下：
  （一）就相對人丙○○部分：
    １、按訴訟終結後，供擔保人證明已定二十日以上之期間，催告受擔保利益人行
        使權利而不行使者，法院應依供擔保人之聲請，以裁定命返還其提存物，民
        事訴訟法第一百零四條第一項第二款定有明文。
    ２、查，聲請人於前開假處分之本案訴訟（即本院八十八年度重訴字第五四一號
        ）終結後，既已定二十日以上期間催告相對人丙○○行使權利，而相對人丙
        ○○亦就其主張因前開假處分所受損害對聲請人提起損害賠償之訴，惟嗣後
        業經本院九十一年度訴字第二五八四號判決相對人丙○○敗訴確定在案，已
        如前述，則聲請人自毋庸再行催告相對人丙○○就前開假處分所受之損害行
        使權利，是以，聲請人聲請返還就相對人丙○○部分所提供之擔保物即中央
        政府重大交通建設公債八十四年度甲類第四期債票（期間自八十四年六月十
        六日起至九十九年六月十六日止），面額一百萬元券三張（號碼為八四Ｄ０
        一０五０Ｄ、八四Ｄ０一０六六Ｄ、八四Ｄ０一四二三Ｄ，並均附第十二次
        至第三十次息票），自無不合，應予准許。
  （二）就相對人乙○○部分：
    １、按擔保提存之提存人於提存後，於假扣押、假處分所保全之請求，其本案訴
        訟已獲全部勝訴判決或依督促程序之支付命令確定者，得聲請該管法院提存
        所返還提存物。提存法第十六條第一項第三款定有明文。又依提存法第十六
        條第一項第三款、第四款之規定，聲請法院提存所返還提存物者，無庸法院
        裁定，提存法施行細則第十六條亦有明文。次按提存法就提存事項而言，為
        民事訴訟法之特別法，應優先適用，自無更依民事訴訟法第一百零四條第一
        項第二款規定裁定核准發還擔保金之必要，提存人聲請法院裁定返還擔保金
        ，應予裁定駁回（台灣高等法院暨所屬法院七十二年度法律座談會民事類第
        三十一號司法院第一廳研究意見參照）。
    ２、查，聲請人前開假處分所欲保全對相對人乙○○之請求，既已獲全部勝訴確
        定，而與提存法第十六條第一項第三款之規定相當，則揆諸前開說明，聲請
        人自可逕向提存所聲請返還因就相對人乙○○部分假處分所提存之擔保物即
        中央政府重大交通建設公債八十四年度甲類第四期債票面額五百萬元券一張
        （號碼為八四Ｄ０一七八０Ｅ，並附第十二次至第三十次息票），毋庸聲請
        本院裁定，本件聲請人猶聲請本院裁定返還此部分提存物，應予駁回。
四、依民事訴訟法第九十五條、第七十九條但書，裁定如主文。
中      華      民      國    九十二    年      七      月     三十     日
                              臺灣臺南地方法院民事第二庭
~B法      官  林育幟
右為正本係照原本作成
如對本裁定抗告須於裁定送達後十日內向本院提出抗告狀，並應繳納抗告裁判費新台
幣四十五元。
中      華      民      國    九十二    年      七      月    三十一    日
~B法院書記官  黃淑櫻


司法院資訊處製作；財團法人民間司法改革基金會備份。
